【裁判字號】    97,交易,10
【裁判日期】    970131
【裁判案由】    過失傷害
【裁判全文】
臺灣高雄地方法院刑事判決              97年度交易字第10號
公  訴  人  臺灣高雄地方法院檢察署檢察官
被      告  乙○○
上列被告因過失傷害案件，經檢察官提起公訴（96年度調偵字第
918 號），嗣因被告就被訴事實為有罪之陳述，經本院告知簡式
審判程序意旨，並聽取公訴人及被告之意見後，本院合議庭裁定
由受命法官獨任依簡式審判程序審理，判決如下：
    主  文
乙○○犯過失傷害罪，處有期徒刑陸月，如易科罰金，以新臺幣
壹仟元折算壹日，減為有期徒刑參月，如易科罰金，以新臺幣壹
仟元折算壹日。
    事實及理由
一、本件被告乙○○所犯為死刑、無期徒刑或最輕本刑為3 年以
    上有期徒刑以外之罪，其於準備程序中就被訴事實為有罪之
    陳述，經法官告知簡式審判程序之旨，並聽取公訴人及被告
    之意見後，依刑事訴訟法第273 條之1 第1 項規定，裁定由
    受命法官獨任進行簡式審判程序，合先敘明。
二、本件犯罪事實，除將犯罪事實第5 行「（台灣高雄地方法院
    96年交簡上字331 號審理中）」更正為「業經本院以96年度
    交簡字第3855號判處有期徒刑6 月，減為有期徒刑3 月）」
    ；犯罪事實第5 至18行補充更正為：「於民國96年3 月25日
    凌晨1 時15分許，無照駕駛車牌號碼P2-395 1號自用小客車
    ，沿高雄縣大寮鄉○○路由東往西方向行駛，行經該路與仁
    愛路口時，應注意燈號閃光黃燈時表示「警告」，車輛應減
    速接近，注意安全，小心通過，且應注意車前狀況，而依當
    時天候雨、夜間有照明、柏油路面無缺陷或其他障礙物，並
    無不能注意之情事，竟疏於注意而未減速、小心通過，適有
    甲○○騎乘車牌號碼M6U-083 號輕型機車沿仁愛路由南往北
    方向行駛，亦疏未注意該路口仁愛路方向係設有閃光紅燈，
    車輛應減速接近，先停止於交岔路口前，讓幹道車優先通行
    後認為安全時，方得續行，即貿然通過該路口，致乙○○所
    駕駛上開自用小客車左側與甲○○所騎乘上開機車車頭發生
    碰撞，湛詠容因而人車倒地，受有嚴重胸部創傷、右側支氣
    管斷裂、多處肺撕裂傷、低血容性休克、腹部挫傷及內出血
    等傷害。經警到場處理後，於同日凌晨2 時14分許，測得乙
    ○○呼氣時酒精濃度為每公升0.46毫克，乙○○於肇事後，
    留在現場等候警員到場處理，並於有偵查犯罪權限之公務員
    知悉其犯罪前，向到場處理之警員承認其為肇事人而自首之
    ，並接受裁判」；證據部分應補充：「被告乙○○於本院審
    理中之自白、高雄縣政府警察局林園分局交通事故肇事人自
    首情形紀錄表、臺灣省高屏澎區車輛行車事故鑑定委員會鑑
    定意見書」外，餘均引用檢察官起訴書之記載（如附件）。
三、按汽車行駛至交岔路口，其行進、轉彎，應遵守燈光號誌或
    交通警察之指示，若遇閃光黃燈表示「警告」，車輛應減速
    接近，注意安全，小心通過；若遇閃光紅燈則表示「停車再
    開」，車輛應減速接近，先停止於交岔路口前，讓幹道車優
    先通行後認為安全時，方得續行；次按汽車行駛時，駕駛人
    應注意車前狀況，道路交通安全規則第102 條第1 項第1 款
    、道路交通標誌標線號誌設置規則第211 條第1 項第1 款、
    第2 款、道路交通安全規則第94條第3 項分別訂有明文。本
    件車禍之路口，被告駕駛上開自用小客車行駛方向為閃光黃
    燈，被害人甲○○騎乘上開輕型機車行駛方向為閃光紅燈等
    情，有交通事故現場勘驗圖、道路交通事故現場圖在卷可稽
    （見警卷第7 、8 頁），是被告於前揭時、地駕駛自用小客
    車本應注意上開規定，且當時依當時情形，天候雨、夜間有
    照明、柏油路面無缺陷或其他障礙物，依其智識、能力亦無
    不能注意之情事，竟疏於注意，貿然通過上開路口，與被害
    人所騎乘之機車發生碰撞，其駕駛行為顯有過失甚為明確；
    又本件經臺灣省高屏澎區車輛行車事故鑑定委員會鑑定結果
    ，亦認被告酒精濃度過量駕駛小客車，閃光號誌岔路口未減
    速注意車前狀況為肇事原因，此有臺灣省高屏澎區車輛行車
    事故鑑定委員會鑑定意見書在卷可憑（見96年度調偵字第91
    8 號卷第25、26頁）。被害人因本件車禍受有如事實欄所載
    之傷害，復有國軍高雄總醫院附設民眾診療服務處診斷證明
    書1 紙在卷可參（見警卷第18頁），是被告之過失行為與被
    害人所受傷害結果間，自有相當因果關係。是本件事證明確
    ，被告過失傷害犯行堪以認定。
四、核被告所為，係犯刑法第284 條第1 項之過失傷害罪。按被
    告汽車駕駛人，飲酒後其吐氣所含酒精成分超過每公升零點
    25毫克以上者，不得駕車，道路交通安全規則第114 條第2
    款定有明文；又所謂無照駕駛，包括未曾考領駕駛執照，以
    及雖曾領有駕駛執照但因違規遭註銷或吊扣而於吊扣期間駕
    車者而言。被告飲酒後呼氣酒精濃度達每公升0.46毫克，有
    酒精濃度測定紙在卷可稽（見警卷第17頁），依上開規定，
    應不得駕車；又被告之普通小型車駕駛執照已遭吊扣，有公
    路監理電子閘門證照查詢汽車駕駛人1 紙在卷可佐（見本院
    卷第5-1 頁），在吊扣期間仍擅自駕車上路，與無照駕駛相
    當，猶駕駛車輛並致人受傷，應依道路交通管理處罰條例第
    86條第1 項之規定，加重其刑。被告於肇事後停留現場，於
    前來處理之警員查知犯罪前，即主動表明係肇事者，並願意
    接受調查裁判等情，有高雄縣政府警察局林園分局交通事故
    肇事人自首情形紀錄表附卷可稽（見警卷第15頁），符合自
    首之規定，依刑法第62條前段規定減輕其刑。被告所犯過失
    傷害犯行，同時有刑之加重及減輕事由，應依刑法第71條第
    1 項之規定先加後減之。
五、爰審酌被告明知其服用酒類且駕駛執照已遭註銷，竟不顧道
    路使用者之安全即率爾上路，且疏未注意閃光黃燈表示「警
    告」，車輛應減速接近，注意安全，小心通過，不慎與被害
    人所騎乘之輕型機車發生碰撞，致被害人受有前揭事實欄所
    載之傷害，顯見其輕忽自己與其他用路人之生命、身體與財
    產安全，所為實屬不該，惟念及被告犯後坦承犯行，雖有意
    與被害人和解，惟因被害人要求賠償金額為新台幣500 萬元
    ，致未能達成民事和解，復參以被害人就車禍之發生亦與有
    過失等一切情狀，量處如主文所示之刑，並參酌被告所犯情
    節、被害人所受傷勢等情狀，諭知以新臺幣1,000 元折算1
    日為易科罰金之折算標準，以資懲儆。又本件被告犯罪時間
    在96年4 月24日以前，合於減刑條件，爰依中華民國96年罪
    犯減刑條例第2 條第1 項第3 款之規定，應減其宣告刑2 分
    之1 如主文所示，並諭知易科罰金之折算標準。
據上論斷，應依刑事訴訟法第273 條之1 第1 項、第284 條之1
、第299 條第1 項前段、第310 條之2 、第454 條第2 項，道路
交通安全管理處罰條例第86條第1 項，刑法第284 條第1 項前段
、第62條、第41條第1 項前段，刑法施行法第1 條之1 ，中華民
國96年罪犯減刑條例第2 條第1 項第3 款、第4 條、第7 條，判
決如主文。
本案經檢察官丙○○到庭執行職務。
中    華    民    國    97    年    1     月    31    日
                  交通法庭    法  官  錢衍蓁
以上正本證明與原本無異。
如不服本判決應於收受本判決後10日內向本院提出上訴書狀，並
應敘述具體理由，如未敘述上訴理由者，應於上訴期間屆滿後20
日內補提理由書狀於本院（均須按他造當事人之人數附繕本）「
切勿逕送上級法院」。
中    華    民    國    97    年    1     月    31    日
                              書記官  秦富潔
附錄本判決論罪之法條：
中華民國刑法第284條
（過失傷害罪）
因過失傷害人者，處6 月以下有期徒刑、拘役或5 百元以下罰金
，致重傷者，處1 年以下有期徒刑、拘役或5 百元以下罰金。
從事業務之人，因業務上之過失傷害人者，處1 年以下有期徒刑
、拘役或1 千元以下罰金，致重傷者，處3 年以下有期徒刑、拘
役或2 千元以下罰金。


司法院資訊處製作；財團法人民間司法改革基金會備份。
